臺灣高等法院臺中分院民事裁定
107年度重上更一字第1號
上  訴  人  林經堯  
訴訟代理人  林瓊嘉律師
            林邦賢律師 
被 上訴 人  林挺豪  
訴訟代理人  林麗芬律師
            林見軍律師
上列當事人與其餘視同上訴人林挺睦等人間請求拆屋還地事件，
上訴人對於中華民國109年11月4日本院所為裁定，提起抗告，經
最高法院發回，本院更為裁定如下：
      主  文
一、上訴人林經堯應於收受本裁定翌日起七日內，補繳第三審裁
    判費新臺幣肆拾伍萬陸仟玖佰捌拾肆元。
二、被上訴人林挺豪應於收受本裁定翌日起七日內，補繳第二審
    裁判費新臺幣肆拾伍萬陸仟玖佰捌拾肆元。
      理  由
一、按提起第三審上訴，應依民事訴訟法第77條之16規定，繳納
    裁判費，此為必須具備之程式；當事人提起第三審上訴，若
    未依上開規定繳納裁判費者，原第二審法院應定期間命其補
    正，如不於期間內補正，應以裁定駁回之，同法第481條準
    用第442條第2項定有明文。次按經發回或發交更審再行上訴
    第三審法院者免徵裁判費，同法第77條之16第1項前段定有
    明文。本項規定之立法意旨，乃在於免重複課徵之弊，故不
    論發回或發交更審前第三審上訴裁判費係由何造繳納，對發
    回或發交更審後判決提起第三審上訴者，均免徵該第三審上
    訴裁判費(最高法院100年度台簡抗字第12號裁定意旨參照)
    。至發回或發交更審後，如因訴之追加，其追加後訴訟標的
    價額已超過原訴訟標的之價額者，就其超過部分即不在免徵
    裁判費之列，此觀同法第77條之16第2項前段規定自明。又
    按計算上訴利益，應就上訴聲明範圍內之訴訟標的，依起訴
    時之交易價額核定之，此參民事訴訟法第466條第4項準用第
    77條之1第2項規定自明。至所謂交易價額，應以市價為準。
    至土地公告現值係直轄市及縣(市)政府依平均地權條例第46
    條規定每年所公告之土地現值，該政府機關逐年檢討調整之
    公告現值，自與市價較為相當，於當事人未能釋明訴訟標的
    物之市價，非不得以公告現值據為核定訴訟標的價額之參考
    。請求將土地上之房屋拆除並交還土地之訴，係以土地之交
    還請求權為訴訟標的，其訴訟標的之價額應以土地之交易價
    額為準(最高法院110年度台抗字第425號、第864號裁定意旨
    參照)。
二、查被上訴人林挺豪於原審起訴請求上訴人林經堯與其餘視同
     上訴人林挺睦等人，應拆除坐落臺中市○區○○段○○段000地
    號、9-19地號土地(9-5地號嗣後因分割增加9-85、9-86地號
    ；9-19地號因分割增加9-87地號，以下逕以各個地號土地稱
    之，或合稱系爭土地)上如附表一欄所示建物，並返還該等
    建物坐落之基地。基此，本件當事人未釋明系爭土地市價前
    ，歷審法院均以林挺豪起訴時即民國101年1月之公告現值新
    臺幣(下同)2萬4,000元(9-5地號土地)、4萬1,400元(9-19地
    號土地)【見原審卷一第7、9頁】為基準，分別核算訴訟標
    的價額(詳如附表一欄所示)，復經最高法院審認且未曾指
    摘有何不當之處，此情亦有最高法院民事科106年8月21日繳
    費通知單在卷可稽(見最高法院106年度台上字第2511號卷第
    261-262頁)，自有拘束本院之效力。是本院就更審追加前訴
    訟標的價額，不宜再依其他標準重新核定，先予敘明。
三、次查林挺豪於109年9月16日本院言詞辯論期日為訴之追加(
    見本院更一審卷五第181-182頁)，茲因其追加之訴性質上仍
    屬新訴，其訴訟標的價額自應以追加時之市價為準。嗣經本
    院依職權調查系爭土地附近相類土地(即同小段4-13地號土
    地)於109年12月間之交易單價為每坪20萬4,000元，折合每
    平方公尺約6萬1,710元(計算式：204,000×0.3025＝61,710）
    ，此有內政部不動產交易實價查詢服務網資料可稽，核與地
    價評議委員會依調查地價動態評定而於每年1月1日公告之土
    地現值相較，當更為貼近系爭土地於追加時之客觀市價（最
    高法院107年度台抗字第174號裁定意旨參照)。爰核定林經
    堯上訴第三審之上訴利益為9,295萬1,850元(詳如附表一欄
    第⑶項所示)，茲因當事人於發回更審前並無欠繳裁判費，是
    林經堯無須重覆繳納更審前裁判費，僅應就追加之訴部分繳
    納第三審裁判費112萬1,784元，經扣除其於109年11月12日
    繳納66萬4,800元後(詳如附表二編號5所示)，仍應補繳其差
    額45萬6,984元(計算式：1,121,784－664,800＝456,984)。茲
    限林經堯應於收受本裁定正本7日內，逕向本院如數補繳，
    逾期未補正，即駁回其上訴。
四、再查林挺豪為訴之追加後，應再徵第二審裁判費112萬1,784
    元，經扣除林挺豪於109年11月11日繳納66萬4,800元(詳如
    附表二編號3所示)後，仍應補繳其差額45萬6,984元(計算式
    ：1,121,784－664,800＝456,984)。
五、爰依民事訴訟法第481條、第442條第2項前段、第463條、第
    249條第1項但書第6款，裁定如主文。
中　　華　　民　　國　　110 　年　　11　　月　　8 　　日
    　　      民事第二庭  審判長 法　官  楊 國 精
　　　　　　　　　　　　         法　官  陳 得 利
      　　　　　　　　　　       法  官  陳 正 禧       
正本係照原本作成。             
本裁定核定訴訟標的價額部分得抗告，其餘不得抗告。
如不服本裁定應於裁定送達後10日內向本院提出抗告理由狀（須
按他造人數附具繕本），並繳納抗告裁判費新台幣1,000元整。
因疫情而遲誤不變期間，得向法院聲請回復原狀。

                                 書記官  陳 三 軫   
　　　　　　 
中　　華　　民　　國　　110 　年　　11　　月　　8 　　日


附表一(金額：新臺幣元)：     編號  ⑴更審前訴訟標的 ⑵更審前訴訟標的價額   ⑴更審後訴訟標的 ⑵更審後和解前訴訟標的價額  ⑶更審後和解追加後訴訟標的價額　　 更審和解後訴訟標的價額及計算   式 ⑴原訴之訴訟標的價額 ⑵追加之訴之訴訟標的價額 備註  １ ⑴臺中市○區○○段○○段0   00地號土地如臺中市中山   地政事務所101年8月16日   土地複丈成果圖(下稱附圖   一)所示下列建物基地： ①編號A部分面積0.0002公頃之水塔 ②編號C部分面積0.0213公頃之建物 ③編號E部分面積0.0012公頃之倉庫 ④以上基地面積合計0.0227公頃＝227平方公尺 ⑵544萬8,000元(計算式：101年1月公告現值2萬4,000元/平方公尺面積227平方公尺＝544萬8,000元) ⑴同前小段9-5、9-85、9-86   地號土地上如臺中市中山地   政事務所107年10月19日土地   複丈成果圖(下稱附圖二)所   示下列建物基地： ①編號C1部分面積41平方公尺之木造涼棚 ②編號C部分面積172平方公尺之建物 ③編號J部分面積4平方公尺之屋簷 ④編號A部分面積2平方公尺之水塔基座 ⑤編號E部分面積12平方公尺之倉庫 ⑥以上基地面積合計231平方公尺(其中編號J部分屬訴之追加，其中編號A、E部分已成立訴訟上和解) ⑵544萬8,000元 　(編號A、C、C1、E部分) ⑶535萬8,840元  　(編號C、C1、J部分)　　 　 ⑴編號C、C1部分：511萬2,000元   (計算式：101年1月公告現值2萬4,000元/平方公尺×面積213平方公尺＝511萬2,000元）  ⑵編號J部分：24萬6,840元 　(計算式：109年實價登錄價格6萬1,710元/平方公尺×面積4平方公尺＝24萬6,840元)    ２ ⑴同前小段9-19地號土地上   如附圖一所示下列建物基   地： ①編號G部分面積0.0018公頃之涼棚 ②編號H部分面積0.0267公頃之建物 ③以上基地面積合計0.0285公頃＝285平方公尺 ⑵1,179萬9,000元(計算式：101年1月公告現值4萬1,400元/平方公尺面積285平方公尺＝1,179萬9,000元) 　 ⑴同前小段9-87、9-19地號土    地上如附圖二所示下列建物   基地： ①編號H部分面積102平方公尺之紅磚建物 ②編號K部分面積10平方公尺之屋簷    ③編號G部分面積18平方公尺之涼棚 ④編號H1部分面積165平方公尺之紅磚建物 ⑤以上基地面積合計295平方公尺(其中編號K部分屬訴之追加，其中編號G、H1部分已成立訴訟上和解) ⑵1,179萬9,000元 　(編號G、H、HI部分) 　 ⑶483萬9,900元　　 　(編號H、K部分) ⑴編號H部分：422萬2,800元   (計算式：101年1月之公告現值4萬1,400元/平方公尺×面積102平方公尺＝422萬2,800元） ⑵編號K部分：61萬7,100元   (計算式：109年實價登錄價格   6萬1,710元/平方公尺×面積   10平方公尺＝61萬7,100元）    ３ ----- ⑴同前小段9-5、9-86地號土   地上如附圖二所示下列空地   ： ①編號B部分面積258平方公尺之空地 ②編號D部分面積145平方公尺之空地 ③編號F部分面積1平方公尺之空地 ④以上空地面積合計404平方公尺(均為訴之追加) ⑵---　 ⑶2,493萬0,840元　 ⑴----- ⑵編號B、D、F、I部分：8,275萬   3,110元 【計算式：109年實價登錄價格6萬1,710元/平方公尺×面積1,341平方公尺＝8,275萬3,110元】    ４ ----    ⑴同前小段9-19地號土地上如附圖二所示編號I部分面積937平方公尺之空地(此部分為訴之追加) ⑵---- ⑶5,782萬2,270元   合計 ⑴編號A、C、E、G、H部分 ⑵1,724萬7,000元 ⑴編號A、B、C1、C、D、E、F   、G、H、H1、I、J、K部分 ⑵1,724萬7,000元   (編號A、C、C1、E、G、H、H1部分) ⑶9,295萬1,850元 　(編號C、C1、H、B、D、F、I、J、K部分) ⑴933萬4,800元 ⑵8,361萬7,050元  

附表二(金額：新臺幣元)：        編號 審級  裁判費 繳款人 繳款日期 應補繳金額  訴訟標的價額  備註   １ 第一審 16萬3,800元 林挺豪 ⑴101年6月6日繳   12萬6,224元 ⑵106年8月23日   繳3萬7,576元 ---- 1,724萬7,000元 見原審卷一第5頁  ２ 第二審 (更審前) 24萬5,700元 林經堯 104年9月11日 ---- 1,724萬7,000元 見本院前審卷一第23頁   ３ 第二審 (更審後) ⑴追加前：   24萬5,700元 ⑵追加後：   112萬1,784元 ⑴林經堯 ⑵林挺豪  ⑴104年9月11日繳24萬5,700元 ⑵109年11月11日   繳66萬4,800元 ⑴---- ⑵45萬6,984元 ⑴追加前：   1,724萬7,000元  ⑵追加後：   8,361萬7,050元 　    ４  第三審 (更審前) 24萬5,700元 林挺豪 106年7月17日 ----- 1,724萬7,000元 見最高法院106年度台上字第2511號卷第103頁   ５ 第三審 (更審後) 112萬1,784元 林經堯  109年11月12日繳66萬4,800元  45萬6,984元 9,295萬1,850元 ⑴9,295萬1,850元為扣除和解部分後之第三審上訴利益    (計算式：933萬4,8    00元＋8,361萬7,0    50元＝9,295萬1,8    50元) ⑵應補費45萬6,984元 　(計算式：112萬1,784元－66萬4,800元＝45萬6,984元)